臺灣苗栗地方法院刑事判決　　　　　　　 96年度訴字第100號
公　訴　人　臺灣苗栗地方法院檢察署檢察官
被　　　告　甲○○
　　　　　　　　　　（另案於台灣台中監獄苗栗分監執行中）
上列被告因毒品危害防制條例案件，經檢察官提起公訴（96年度
毒偵字第11號），本院合議庭裁定改依簡式審判程序，判決如下
：
    主  文
甲○○施用第一級毒品，累犯，處有期徒刑捌月。又施用第二級
毒品，累犯，處有期徒刑陸月；扣案之第二級毒品甲基安非他命
壹小包（淨重零點壹公克），沒收銷燬之；上開清除毒品後之外
包裝壹個沒收。應執行有期徒刑壹年；扣案之第二級毒品甲基安
非他命壹小包（淨重零點壹公克），沒收銷燬之；上開清除毒品
後之外包裝壹個沒收。
    事  實
一、甲○○前因違反毒品危害防制條例案件，經本院判處有期徒
    刑6 月，甫於民國93年7 月8 日縮刑期滿執行完畢。又前因
    施用毒品案件，經法院裁定送觀察、勒戒後，因認有繼續施
    用毒品之傾向，復裁定令入戒治處所施以強制戒治，而於89
    年10月13日期滿執行完畢。嗣甲○○於強制戒治後5 年內，
    再於92年4 月2 日晚上10時許，犯施用第2 級毒品案件，經
    本院以92年度苗簡字第585 號，判處有期徒刑6 月確定。詎
    甲○○另基於施用第1 級毒品之犯意，於95年12月21日晚上
    某時，在其頭份鎮新華里23鄰松旺新村36號住處附近的路邊
    ，施用第1 級毒品海洛因1 次；另基於施用第2 級毒品之犯
    意，於同年月22日晚上9 時許，在頭份鎮後庄里運動公園旁
    ，以將第2 級毒品甲基安非他命置於鋁箔紙上，下面點火燒
    烤產生煙霧之方式，施用第2 級毒品甲基安非他命1 次（起
    訴書誤載為安非他命），嗣於同年月22日晚上11時許，在苗
    栗縣頭份鎮○○里○○路46巷6 號前，為警查獲並扣得第2
    級毒品甲基安非他命1 小包（淨重0.1 公克），經其同意採
    集尿液送驗後，結果呈嗎啡及甲基安非他命陽性反應，始獲
    悉上情。
二、案經苗栗縣警察局頭份分局報請臺灣苗栗地方法院檢察署檢
    察官偵查起訴。
    理  由
一、上開事實，業據被告甲○○於本院審理時坦承不諱，被告於
    本院審理時供稱：我於警察採尿的前一天晚上，在戶籍地頭
    份鎮○○○○路邊，只有單純施用海洛因。吸食安非他命是
    在被抓到當天9 點，地點在頭份鎮運動公園，以鋁箔紙的方
    式吸食等語（見本院96年3 月7 日審判筆錄第3 至7 頁）。
    而被告尿液經警採集送驗結果，確呈嗎啡、甲基安非他命陽
    性反應，有濫用藥物尿液檢驗監管紀錄表3 紙、苗栗縣警察
    局頭份分局查獲違反毒品危害防制條例嫌疑人尿液檢體編號
    對照表影本、中山醫學大學附設醫院檢驗科藥物檢測中心於
    96年1 月4 日出具之尿液檢驗報告影本各1 紙（見96年度毒
    偵字第11號卷第29至31、39至40頁），附卷可佐。此外，扣
    案之第2 級毒品甲基安非他命1 小包，經初步鑑定認淨重0.
    1 公克，且呈安非他命類陽性反應，有苗栗縣警察局頭份分
    局扣押筆錄、扣押物品目錄表、查獲甲○○涉嫌毒品危害防
    制條例毒品初步鑑驗報告單影本各1 份及照片1 張（見同上
    偵卷第23至26、32、34頁），在卷足憑。是被告自白與事實
    相符，應堪信為真實。
二、關於本件被告係於強制戒治執行完畢釋放後5 年後再犯，公
    訴人起訴程序是否符合法定程序要件，茲說明如下：
  (一)按92年7 月9 日新修正之毒品危害防制條例刪除2 犯及3 犯
    之規定，一改修法前繁雜之處遇程序，僅將施用毒品者簡化
    區分為初犯、再犯，並認施用毒品者係屬病患性犯人，以觀
    察、勒戒戒除其身癮，並以強制戒治去除其心癮。經觀察、
    勒戒或強制戒治執行完畢釋放後，若係5 年後再犯該條例第
    10條施用毒品罪者，與同條例第20條第1 項、第2 項關於「
    初犯」之處理方式相同，檢察官應先聲請法院裁定令被告入
    勒戒處所觀察、勒戒，並視有無繼續施用毒品傾向，決定應
    予釋放、為不起訴之處分，或應聲請法院裁定令入勒戒處所
    強制戒治；若係5 年內「再犯」同條例第10條施用毒品罪者
    ，依同條例第23條第2 項規定，檢察官則應依法追訴。觀諸
    該條例第20條第3 項之修正理由：「觀察、勒戒或強制戒治
    5 年後再犯者，顯見前所實施之觀察、勒戒或強制戒治已足
    以遮斷其施用毒品之癮，為期自新及協助其戒除毒癮，對此
    5 年後再犯者，爰明定仍適用初犯之規定，先經觀察、勒戒
    、強制戒治之程序。」及同條例第23條第2 項之修正理由：
    「為配合簡化施用毒品犯之刑事處遇程序，並鑑於經觀察、
    勒戒或強制戒治執行完畢釋放後5 年內再犯者，其再犯率甚
    高，原據以實施之觀察、勒戒及強制戒治既已無法收其實效
    ，自應施以刑事處遇。」顯然如施用毒品者係前經觀察、勒
    戒或強制戒治等治療程序執行完畢5 年後，始再施用毒品之
    「初犯」，因前所執行之觀察、勒戒或強制戒治已足收戒除
    毒癮之效，自應重新執行觀察、勒戒或強制戒治等治療程序
    ，並於治療程序執行完畢後，由檢察官為不起訴處分，毋庸
    對之追訴處罰；反之，在「再犯」之情形，因其先前所為治
    療程序顯未能收戒斷毒癮之效，且考量施用毒品者之再犯率
    偏高，乃簡化其刑事處遇程序，而逕予追訴處罰，不再施以
    治療程序。參酌上開立法理由，修正毒品危害防制條例就施
    用毒品者，祇於「初犯」及「5 年後再犯」2 種情形，有其
    追訴條件之限制，即須於初犯經觀察、勒戒或強制戒治釋放
    後，5 年內均無施用毒品之行為，始能認其前所實施之觀察
    、勒戒或強制戒治已足遮斷毒癮，而得於5 年後再犯時，再
    予適用初犯之規定，重行觀察、勒戒等程序。倘5 年內已經
    再犯，被依法追訴處罰，縱其第3 次（或第3 次以上）施用
    毒品之時間在初犯釋放5 年以後，即與「5 年後再犯」之情
    形有別，且因已於「5 年內再犯」，顯見其再犯率甚高，原
    實施觀察、勒戒或強制戒治，已無法收其實效，而無5 年戒
    斷期之存在，自無再經觀察、勒戒及強制戒治之必要，應由
    檢察官逕行起訴，始符新法修正之本旨（最高法院95年度台
    非字第59號判決參照）。
  (二)經查，本件被告前因施用毒品案件，經法院裁定送強制戒治
    ，而於89年10月13日期滿執行完畢，已如前述。嗣被告復於
    92年4 月2 日晚上10時許，再犯施用第2 級毒品案件，經臺
    灣苗栗地方法院檢察署檢察官提起公訴，並由本院以92年度
    苗簡字第585 號判處有期徒刑6 月確定，有起訴書、判決書
    各1 份（見偵查卷第42至43頁）及臺灣高等法院被告前案紀
    錄表1 份附卷可稽。是被告曾於強制戒治執行完畢釋放後5
    年內再犯相同案件，並經判刑確定，則本案雖發生於前開強
    制戒治執行完畢5 年之後，揆諸前揭說明意旨，即不得適用
    初犯先經觀察、勒戒程序，而應由檢察官逕行起訴，因此本
    件公訴人起訴程序並無違背規定，本院自得予以審判，附此
    敘明。
三、核被告所為，係犯毒品危害防制條例第10條第1 項、第2 項
    之施用第1 級、第2 級毒品罪。其非法持有第1 級毒品海洛
    因、第2 級毒品甲基安非他命之低度行為，應為施用之高度
    行為所吸收，不另論罪。查被告有事實欄所載有期徒刑執行
    完畢之情形，有臺灣高等法院被告前案紀錄表1 份附卷可憑
    ，其於有期徒刑執行完畢後，5 年以內再故意犯本件有期徒
    刑以上之罪，應論以累犯，並加重其刑。又被告所犯上開2
    罪，犯意各別，行為互殊，應分論併罰。爰審酌被告一再非
    法施用毒品，理應重罰，惟因其所犯僅戕害個人身心健康，
    對於他人之法益尚無直接之侵害及其犯後能坦白承認等一切
    情狀，本院並參酌檢察官之具體求刑，分別量處如主文所示
    之刑，並定其應執行之刑，以資懲儆。又扣案之第2 級毒品
    甲基安非他命1 小包（淨重0.1 公克），應依毒品危害防制
    條例第18條第1 項前段之規定，沒收銷燬之。扣案之上開毒
    品外包裝1 個，係被告所有供其施用毒品所用之物，業據被
    告供陳明確，惟尚非專供施用第2 級毒品使用之物，故應依
    刑法第38條第1 項第2 款之規定，併予宣告沒收。至被告所
    使用之鋁箔紙，未據扣案，又無證據足認係專供施用毒品甲
    基安非他命所用之物，為免執行困難，爰不併與宣告沒收。
據上論斷，應依刑事訴訟法第273 條之1 第1 項、第299 條第1
項前段，毒品危害防制條例第10條第1 項、第2 項、第18條第1
項前段，刑法第11條前段、第47條第1 項、第51條第5 款、第38
條第1 項第2 款，判決如主文。
本案經檢察官黃俊鳴到庭執行職務。
中　　華　　民　　國　　96　　年　　3 　　月　　21　　日
                  刑事第三庭    法　官　吳國聖
以上正本與原本無異。
如不服本判決，應於判決送達後10日內向本院提出上訴狀（須附
繕本）。
   　　                     　　書記官　歐明秀
中　　華　　民　　國　　96　　年　　3 　　月　　21　　日
毒品危害防制條例第10條
施用第1級毒品者，處6 月以上5 年以下有期徒刑。
施用第2級毒品者，處3年以下有期徒刑。
